【裁判字號】    98,交易,6
【裁判日期】    980929
【裁判案由】    過失致死等
【裁判全文】
臺灣臺東地方法院刑事判決               98年度交易字第6號
公  訴  人  臺灣臺東地方法院檢察署檢察官
被      告  丁○○
指定辯護人  郭重鑾律師
輔  佐  人  丙○○
上列被告因過失致死等案件，經檢察官提起公訴（97年度偵字第
216、337號），本院判決如下：
    主    文
丁○○服用酒類，不能安全駕駛動力交通工具而駕駛，處拘役肆
拾日，如易科罰金，以新台幣壹仟元折算壹日；又因過失致人於
死，處有期徒刑拾月。
    犯罪事實
一、丁○○於民國96年12月16日中午，在臺東縣東河鄉某友人之
    住處飲用臺灣菸酒公司瓶裝米酒至少 1瓶後，已達不能安全
    駕駛動力交通工具之狀態，丁○○竟仍無照騎乘車牌號碼NJ
    9－920號重型機車，沿臺東縣東河鄉臺11線由南往北方向行
    駛。嗣於同日下午 5時25分，丁○○騎乘上揭重型機車行經
    臺東縣東河鄉臺11線146公里又350公尺處時，原應注意酒後
    不得駕駛動力交通工具及汽車在雙向二車道行駛時，在劃有
    分向限制線之路段，不得駛入來車之車道內，而依當時情形
    ，天候晴、夜間有照明、行駛在省道上、無號誌、路面鋪裝
    柏油、狀態乾燥、無缺陷、無障礙物、視距良好，又無不能
    注意之情事，詎其竟疏未注意，跨越行車分向線行駛入對向
    車道，適有甲○○騎乘車牌號碼KAD－667號重型機車，後座
    搭載其妻林宋春蘭，沿臺11線由北往南方向駛來，以致丁○
    ○所騎乘之上開重型機車左前車頭與甲○○騎乘之重型機車
    車頭對撞，致甲○○與林宋春蘭人車倒地，甲○○因此受有
    水腦症、顱骨缺陷、頭部外傷並腦出血等傷害（甲○○於本
    院審理時撤回告訴，另為公訴不受理判決），而林宋春蘭則
    因此受有頭外傷併顱底骨骨折、蜘蛛膜下腔出血、硬膜下出
    血、顱內出血、胸部挫傷並血氣胸、右鎖骨骨折之傷害，而
    其亦因人車倒地，三人旋經人報案送醫治療。嗣林宋美蘭經
    送醫治療後，延至同日晚上11時53分許，仍因顱內出血、血
    胸而不治死亡。而丁○○於送醫治療時，抽血亦測得其血液
    酒精濃度達38.27mg/dl（換算呼氣酒精濃度達每公升0.19毫
    克）。
二、案經甲○○訴由臺東縣警察局成功分局報請臺灣臺東地方法
    院檢察署檢察官相驗、偵查後起訴。
    理    由
壹、程序方面:
一、查本件被告丁○○所為不利於己之陳述，並無出於強暴、脅
    迫、利誘、詐欺、疲勞訊問、違法羈押或其他不正之方法，
    亦非違反法定障礙事由經過期間不得訊問或告知義務之規定
    而為，依刑事訴訟法第156條第1項、第158條之2規定，應認
    其有證據能力。
二、按除顯有不可信之情況外，從事業務之人於業務上或通常業
    務過程所須製作之紀錄文書、證明文書得為證據，刑事訴訟
    法第159條之4第 2款定有明文。經查，馬偕紀念醫院臺東分
    院乙種診斷證明書（96年 12月17日、97年1月1日、97年4月
    5日）3紙，均為從事業務之人於業務上所須製作之紀錄文書
    ，可信度甚高，復查無顯有不可信之情況，依前開刑事訴訟
    法第159條之4第2款之規定，自均得為證據。
三、次按法院或檢察官得囑託醫院、學校或其他相當之機關、團
    體為鑑定，或審查他人之鑑定，並準用第203條至第206條之
    1 規定；其須以言詞報告或說明時，得命實施鑑定或審查之
    人為之，刑事訴訟法第208條第1項定有明文。是法院或檢察
    官依刑事訴訟法第208第1項之規定，囑託鑑定機關所出具之
    鑑定報告，應屬刑事訴訟法第206條第1項之鑑定報告，為傳
    聞法則之例外。查，臺灣省花東區車輛行車事故鑑定委員會
    及臺灣省花東區車輛行車事故鑑定覆議委員會於本案偵查時
    ，先後受偵查檢察官之囑託而為之鑑定書面報告，均屬刑事
    訴訴法第159條第1項「被告以外之人於審判外之言詞或書面
    陳述，除法律有規定者外，不得作為證據。」，所稱「法律
    有規定者」之例外情形，此因「鑑定之經過及其結果，應命
    鑑定人以言詞或『書面』報告」，同法第206條第1項亦規定
    甚明，是鑑定人以書面為鑑定報告分別提出於檢察官、法院
    ，依刑事訴訟法第159條第1項立法理由及同法第206條第1項
    規定，即均具有證據能力。
四、復按被告以外之人於審判外之言詞或書面陳述，除法律有規
    定者外，不得作為證據。被告以外之人於審判外之陳述，雖
    不符前四條之規定，而經當事人於審判程序同意做為證據，
    法院審酌該言詞陳述或書面陳述作成時之情況，認為適當者
    ，亦得為證據。當事人、代理人或辯護人於法院調查證據時
    ，知有刑事訴訟法第159條第1項不得為證據之情形，而未於
    言詞辯論終結前聲明異議者，視為有前項之同意，刑事訴訟
    法第159條第1項、第159條之5分別定有明文。查，本院認定
    事實所憑之證據，部分屬傳聞證據，惟檢察官、被告及其選
    任辯護人均未於本院言詞辯論終結前聲明異議，本院審酌該
    等言詞或書面陳述作成之情況，並無非出於任意性或不正取
    供，或違法或不當情事，且客觀上亦無不可信之情況，堪認
    為適當，依刑事訴訟法第159 條之5第2項規定，均得作為證
    據，先予敘明。
貳、實體部分:
一、上揭犯罪事實，業據被告丁○○於警詢及本院準備程序及審
    理時均坦承不諱（見警卷第1至4頁、本院卷第23頁、第27頁
    ），核與證人即告訴人乙○○、證人林明德於警詢時之指訴
    情節相符（見警卷第13至16頁），並有道路交通事故現場圖
    、道路交通事故調查報告表 (一)、(二) 、臺東縣警察局道
    路交通事故當事人酒精測定紀錄表、舉發違反道路交通管理
    事件通知單、交通事故現場照片21幀、臺灣省花東區車輛行
    車事故鑑定委員會97年 3月14日花東鑑字第0976100394號函
    所檢送之行車事故鑑定委員會鑑定意見書、臺灣省車輛行車
    事故覆議鑑定委員會97年 5月19日覆議字第0976201795號函
    、國立交通大學97年12月30日交大管運字第0970020859號函
    暨所檢附之行車事故鑑定意見書、馬偕紀念醫院臺東分院96
    年12月17日乙種診斷證明書、臺東馬偕醫院97年1月1日乙種
    診斷證明書、臺東馬偕醫院97年 5月26日乙種診斷證明書（
    以上分見警卷第7頁、第10頁、第20頁、第 24至37頁、相卷
    第33頁、第54至第56頁、第69頁、第72至73頁）等在卷可稽
    ；而被害人林宋美蘭因本件事故致頭部外傷造成顱內出血而
    死亡，亦經臺灣臺東地方法院檢察署檢察官督同法醫師相驗
    無訛，並製有相驗筆錄、臺灣臺東地方法院檢察署法醫驗斷
    書及相驗屍體證明書、相驗照片14幀 (相卷第28頁至32頁、
    第34至43頁、第46至52頁) 在卷足憑，足認被害人林宋美蘭
    之死亡結果與被告駕車肇事之過失行為間，具有相當因果關
    係。至於被告飲用酒類致不能安全駕駛動力交通工具而駕駛
    之公共危險罪部分，則尚有臺東縣警察局道路交通事故檢驗
    委託書、臺東縣警察局當事人酒精測定紀錄表在卷可稽（見
    警卷第6至7頁）。
二、按汽車在雙向二車道行駛時，在劃有分向限制線之路段，不
    得駛入來車之車道內，道路交通安全規則第97條第1項第2款
    分別定有明文。設於路段中之雙黃實線，則係用以分隔對向
    車道，並雙向禁止超車、跨越或迴轉，道路交通標誌標線號
    誌設置規則第149條第 1項第8款亦有規定。被告駕駛汽車，
    自應注意上開交通安全規定，且依卷附道路交通事故調查表
    所載及現場照片觀之，肇事當時雖為夜間，但有照明光線、
    視距尚稱良好、路面無缺陷及障礙物，復無不能注意之情事
    ，詎被告意疏於注意，酒後跨越路中分向限制線逆向駛入來
    車車道，因而肇事致被害人林宋美蘭死亡，被告對本件車禍
    之發生顯有過失，要無疑義。而被害人林宋美蘭確因本件車
    禍導致嚴重顱內出血而死亡，已如前述，則被告之過失行為
    與被害人林宋美蘭之死亡結果間，具有相當因果關係甚明。
    復按汽車駕駛人飲用酒類後，其吐氣所含酒精濃度超過每公
    升0.25毫克以上或血液中酒精濃度超過百分之0.05以上者，
    不得駕車，道路交通安全規則第114條第2款定有明文。又按
    服用毒品、麻醉藥品、酒類或其他相類之物，不能安全駕駛
    動力交通工具而駕駛者，88年4月23日生效施行之刑法第185
    條之 3，將之列於公共危險罪處罰。本條係採抽象危險犯之
    立法，亦即行為人有服用毒品、麻醉藥品、酒類或其他相類
    之物之行為，致不能安全駕駛動力交通工具而仍駕駛者，立
    法者即擬制行為人所為將製造一個社會所不容許之危險，而
    不待行為人駕駛動力交通工具已發生具體危害之公共危險為
    必要，學理上稱此為抽象危險犯，此種規定有先進國家如德
    、美等國之立法先例可資參考，為現代給付福利國家為實現
    對人民之生存照顧義務，基於國家維護公益之立場，所為保
    障人民權益之立法。被告一經有此不能安全駕駛而駕駛之行
    為即成立本罪，不以發生具體危害結果為必要。另參考國外
    先進國家如德、美等國之認定標準，對於行為人如飲酒後其
    吐氣所含酒精成分已達每公升0.55毫克或血液濃度達0.11％
    以上，肇事率為一般正常人之10倍，應認已達「不能安全駕
    駛」之標準，法務部88年 5月18日法88檢字第001669號函定
    有明文，此一認定標準係有權機關用以補充並明確本條所謂
    不能安全駕駛之構成要件，自得為法院審判上所引用。再參
    以被告於車禍肇事至經警酒測時歷時 2小時之酒測值仍為0.
    19毫克，顯見其於車禍肇事時之吐氣酒精濃度當遠超過上述
    酒測值甚明。是被告於案發時所測得之酒測值雖未逾上開標
    準值，然其注意力及反應能力自已顯著降低，業據被告於本
    院審理時供述在卷（見本院卷第126至127頁），並因此駕車
    失控肇事，其業已達不能安全駕駛動力交通工具之程度，亦
    甚灼然。據此，本案事證明確，被告犯行洵堪認定。
三、論罪科刑部分：
(一)核被告所為，係犯刑法第185條之3之服用酒類不能安全駕駛
    動力交通工具而駕駛罪及同法第276條第1項之過失致死罪。
    被告酒後駕車、無照駕駛因而致人死亡，依法應負刑事責任
    ，所犯過失致死罪部分應依道路交通管理處罰條例第86條第
    1項規定，加重其刑至二分之一。又被告所犯上開2罪間，犯
    意各別，行為互殊，應予分論併罰。
(二)本院爰審酌被告並無前科，有臺灣高等法院被告前案紀錄表
    1份在卷可按 ，素行尚可，惟其明知酒精成分對人之意識能
    力具有不良影響，酒後駕車對一般往來之公眾及駕駛人本身
    皆具有高度之危險性，竟漠視自身安危，枉顧公眾安全，於
    服用酒類，血液酒精濃度已超過38.27mg/dl，已處於不能安
    全駕駛動力交通工具之狀態下，仍駕駛車輛行駛於道路上，
    並發生交通事故致被害人林宋美蘭死亡、甲○○重傷，顯已
    對行車安全發生嚴重危害，且其酒後駕車逆向行駛，過失情
    節重大，更使被害人林宋美蘭一家天倫夢碎，惟其犯罪後坦
    承犯行、具有悔意，且雖已與被害人家屬達成和解，惟迄今
    仍未賠償被害人家屬和解金、被告之年紀等一切情狀，分別
    量處如主文所示之刑，並就拘役部分諭知易科罰金之折算標
    準，以示懲儆。
四、不另諭知不受理部分：
(一)公訴意旨另以：被告於上開時、地，因酒後駕車逆向行駛致
    撞及被害人甲○○，使其受有上揭重傷害，因認此部分被告
    係涉犯刑法第284條第1項後段之過失致重傷害罪，並與前揭
    林宋美蘭部分之過失致死犯行間具有想像競合之裁判上一罪
    關係等語。
(二)按刑法第284條第1項後段之過失致重傷罪，依同法第287條
    前段規定，須告訴乃論；而告訴經撤回者，應諭知不受理之
    判決，刑事訴訟法第303條第3款定有明文。該不受理判決，
    依同法第307條規定，得不經言詞辯論為之。
(三)本件告訴人甲○○告訴被告丁○○之案件，起訴書認係犯刑
    法第284條第1項後段之過失致重傷罪，依同法第287條前段
    之規定，須告訴乃論。茲告訴人甲○○已於98年4月22日具
    狀撤回告訴，本件就被告所犯過失致重傷罪部分，揆諸上揭
    說明，本應就此部分諭知不受理之判決，惟此部分若成立犯
    罪，公訴意旨認與前揭過失致死犯行間具有想像競合之裁判
    上一罪關係，爰不另為不受理之諭知，附此敘明。
據上論斷，應依刑事訴訟法第299條第1項前段，刑法第185條之3
、第276條第1項、第41條第1項前段，刑法施行法第1條之1第1項
、第2項前段，道路交通管理處罰條例第86條第1項，判決如主文
。
本案經檢察官戊○○到庭執行職務。
中    華    民    國    98    年     9    月    29    日
                    交通法庭  審判長法  官  李水源
                                    法  官  林拔群
                                    法  官  蔡慧雯
以上正本證明與原本無異。
如不服本判決應於收受送達後10日內向本院提出上訴書狀，並應
敘述具體理由；其未敘述上訴理由者，應於上訴期間屆滿後20日
內向本院補提理由書（均須按他造當事人之人數附繕本）。「切
勿逕送上級法院」。告訴人或被害人對於本判決如有不服，請書
具不服之理由狀，請求檢察官上訴者，其上訴期間之計算係以檢
察官收受判決正本之日期為準。
得上訴。
                                    書記官  林慧芬
中    華    民    國    98    年    10    月    6     日
附錄本案論罪科刑法條全文：
刑法第185 條之3
服用毒品、麻醉藥品、酒類或其他相類之物，不能安全駕駛動力
交通工具而駕駛者，處一年以下有期徒刑、拘役或科或併科十五
萬元以下罰金。
刑法第276 條第1 項
因過失致人於死者，處二年以下有期徒刑、拘役或二千元以下罰
金。


司法院資訊處製作；財團法人民間司法改革基金會備份。
